---
title: "ACP"
author: "moi"
date: "2025-04-03"
output: html_document
---

## ACP : Analyse en Composantes Principales

```{r, echo=FALSE}

# Copier le dataset nettoyé
clean_data <- cleaned_data

# Assigner les noms d'entreprises aux rownames et supprimer la colonne Name
rownames(clean_data) <- clean_data$Name
clean_data$Name <- NULL

# On garde toutes les données sans filtrer sur top_50 cette fois

# On identifie toutes les colonnes quantitatives pour l'ACP
quantitative_columns <- c("marketCap", "previousClose", "trailingPE", "forwardPE", 
                          "priceToBook", "beta", "profitMargins", "enterpriseToRevenue", 
                          "enterpriseToEbitda", "totalRevenue", "revenuePerShare", 
                          "revenueGrowth", "grossMargins", "ebitdaMargins", "operatingMargins", 
                          "returnOnAssets", "returnOnEquity", "debtToEquity", "currentRatio", 
                          "quickRatio", "totalCash", "totalDebt", "bookValue", 
                          "fiveYearAvgDividendYield", "payoutRatio", 
                          "trailingAnnualDividendYield", "trailingAnnualDividendRate", 
                          "totalEsg", "environmentScore", "socialScore", "governanceScore")

# Sélection des variables quantitatives + les variables qualitatives pour habillage
data_perf <- clean_data[, c(quantitative_columns, "sector", "Index")]

# Effectuer l'ACP avec variables qualitatives en quali.sup
res_pca <- PCA(data_perf, graph = TRUE, scale.unit = TRUE, ncp = 5, quali.sup = c((length(quantitative_columns) + 1), (length(quantitative_columns) + 2)))

# Afficher les valeurs propres
print(res_pca$eig)
```

Analyse en Composantes Principales (ACP) 1️⃣ Variance expliquée par les axes

```{r}
# Résumé des valeurs propres
print(res_pca$eig)
```

Observations :

Dim 1 : environ 10 % de variance expliquée. Dim 2 : +9 %, cumul 19 %. Dim 3 : +8 %, cumul 27 %. Dim 4 : +6.6 %, cumul 33 %. Dim 5 : +6.4 %, cumul 40 %. Conclusion : Les 5 premiers axes expliquent environ 40 % de l’inertie totale.

2️⃣ Contributions des variables par axe

```{r}
# Contributions des variables
print(res_pca$var$contrib)
```

📊 Axe 1 (Dim.1) Variables dominantes :

priceToBook, enterpriseToRevenue, enterpriseToEbitda (≈ 98 %) Interprétation : Axe lié à la valorisation (ratios financiers).

📊 Axe 2 (Dim.2) Variables dominantes :

totalRevenue (48 %) totalCash (55 %) grossMargins, ebitdaMargins, governanceScore Interprétation : Axe de solidité financière et rentabilité.

📊 Axe 3 (Dim.3) Variables dominantes :

totalEsg, socialScore, ebitdaMargins Interprétation : Axe ESG et efficacité opérationnelle.

📊 Axe 4 (Dim.4) Variables dominantes :

currentRatio & quickRatio (\> 63 %) Interprétation : Axe des liquidités (santé à court terme).

📊 Axe 5 (Dim.5) Variables dominantes :

trailingAnnualDividendYield & trailingAnnualDividendRate (\> 97 %) Interprétation : Axe purement lié au dividende.

4️⃣ Graphiques de l'ACP Graphique individus (habillage par Index)

```{r}
plot(res_pca, habillage = (length(quantitative_columns) + 2), select = "cos2 0.8", choix = "ind")
```

✅ Conclusion Cette ACP permet de bien visualiser :

L’opposition entre valorisation, marges et politique de dividende. L’impact de l’ESG dans la structure multidimensionnelle. La répartition hétérogène des entreprises selon leur secteur et leur Index. Ce jeu de données est idéal pour une analyse multidimensionnelle incluant des méthodes comme l’ACP (Analyse en Composantes Principales), la régression linéaire et l’ANOVA.

## 2. Importation et prétraitement des données

Voir annex pour plus de détails sur les variables du jeu de données et le code utilisée.

```{r, echo=FALSE}
#ACP sur l'esg
data_esg <- cleaned_data[, c("totalEsg", "environmentScore", "socialScore", "governanceScore","esgPerformance","sector")]

res_pca_esg <- PCA(data_esg, graph = T,scale.unit = TRUE, ncp = 5, quali.sup = c(5,6))
res_pca_esg$eig
plot(res_pca_esg, habillage = 5, select = "cos2 0.8",choix = c("ind"))
plot(res_pca_esg, habillage = 6, select = "cos2 0.95",choix = c("ind"))

```