---
title: "AFC"
author: "moi"
date: "2025-04-03"
output: html_document
---

### AFC : Analyse Factorielle des Correspondances

Ici nous allons effectuer une **Analyse Factorielle des Correspondances** (AFC) sur les variables `sector` et `esgPerformance` de notre jeu de données.

```{r, echo=FALSE, message=FALSE, warning=FALSE, results='hide'}
# Créer le tableau de contingence entre `sector` et `esgPerformance`
contingence_table <- table(cleaned_data$sector, cleaned_data$esgPerformance)

print(contingence_table)

# Effectuer l'AFC
afc_result <- CA(contingence_table, graph = FALSE)

# Visualiser les résultats avec un biplot
fviz_ca_biplot(afc_result, repel = TRUE)

```

Résumé des variables OUT_PERF \> LEAD_PERF \> AVG_PERF \> LAG_PERF \> UNDER_PERF Et comme pour l'ACP, plus la valeur est élévée, plus la l'entreprise impacte négativement. Donc les "meilleurs" secteurs sont ceux qui ont la valeur la plus basse (LAG/UNDER).

On remarque également que les deux premiers axes expliquent plus de 90 % de la variance totale. Ce qui est plutôt logique étant donné la relation entre nos variables est assez linéaire.

#### Explications des résultats de l'AFC:

```{r, echo=FALSE, message=FALSE, warning=FALSE, results='hide'}
# Visualiser les contributions des modalités
fviz_ca_row(afc_result, col.row = "cos2", gradient.cols = c("#00AFBB", "#E7B800", "#FC4E07"), repel = TRUE) +
  labs(title = "Contributions des modalités aux axes de l'AFC") +
  theme_minimal()

#Visualiser les contributions des variables
fviz_ca_col(afc_result, col.col = "cos2", gradient.cols = c("#00AFBB", "#E7B800", "#FC4E07"), repel = TRUE) +
  labs(title = "Contributions des variables aux axes de l'AFC") +
  theme_minimal()

```
Tout d'abord on voit que toutes les modalités sont bien représentées sur le graphique, ce qui est un bon signe.(le pire étant Basic Materials avec un cos2 légérement inférieur à 0.7.) 

Ensuite, on remarque que les secteurs `Technology` et Real Estate sont très proches l'un de l'autre avec un score ESG tès faible. Les secteurs `Energy` et `Industrials` ont qand à eux un score ESG très élevé.

### Profils des secteurs

```{r, echo=FALSE, message=FALSE, warning=FALSE, results='hide'}
Techology <- round(contingence_table["Technology",] / sum(contingence_table["Technology",]), 2)
Energy <- round(contingence_table["Energy",] / sum(contingence_table["Energy",]), 2)
Financial <- round(contingence_table["Financial Services",] / sum(contingence_table["Financial Services",]), 2)

# Calcul du profil moyen
moyen <- round(apply(contingence_table, 2, sum) / sum(apply(contingence_table, 2, sum)), 2)

#Créer une matrice contenant tous les profils
M <- rbind(Techology, Energy, Financial, moyen = moyen)

# Afficher la matrice des profils
print(M)

# Visualisation en barplot
barplot(t(M), xlim = c(0, ncol(t(M)) + 3), col = 1:12, legend.text = colnames(contingence_table),
        args.legend = list(x = "topright"))
```
On observe que le secteur `Technology` est celui qui a le plus de chance d'avoir un score ESG faible. Le secteur `Energy` est celui qui a le plus de chance d'avoir un score ESG élevé. Le secteur `Financial Services` est celui qui a le plus de chance d'avoir un score ESG moyen.
