---
title: "test"
author: "moi"
date: "2025-04-02"
output: html_document
---

---
title: "Projet"
author: "moi"
date: "2025-02-28"
output: html_document
keep_md: true
---

```{r, echo=FALSE, results='hide', message=FALSE, warning=FALSE}
#rmarkdown::render("Projet.Rmd", output_format = "pdf_document")
#rmarkdown::render("Projet.Rmd", output_format = "html_document")
```



# Classification non supervisée

📌 1. Préparation des données On prépare les données en supprimant les variables inutiles et en s’assurant que les variables qualitatives sont bien en facteur.

```{r}
library(FactoMineR)
library(cluster)

# Charger les données nettoyées
data <- cleaned_data

# Suppression des colonnes non utiles (nom, symbole, index, etc.)
data <- data %>% select(-c(Continent))

# Convertir les variables qualitatives en facteur
data$sector <- as.factor(data$sector)
data$country <- as.factor(data$country)
data$esgPerformance <- as.factor(data$esgPerformance)

# Vérification des NA et nettoyage
data <- na.omit(data)
```

📌 2. Analyse Factorielle des Données Mixtes (FAMD) On utilise FAMD (Analyse Factorielle des Données Mixtes) pour gérer variables quantitatives et qualitatives.

```{r}
# FAMD sur les données
res_famd <- FAMD(data, graph = TRUE, ncp = 5)
```

```{r}
# Cercle des corrélations
plot(res_famd, choix = "quanti")

# Graphique des individus
plot(res_famd, choix = "ind")

# changer les dimensions
plot(res_famd, choix = "ind", axes = c(1,3),cos2 = 0.8)
```

📌 3. Clustering avec k-means sur les premières composantes On applique k-means pour regrouper les entreprises.

```{r}
# Afficher la variance expliquée par dimension
print(res_famd$eig)

# Calculer la variance cumulée
variance_cumulee <- cumsum(res_famd$eig[, 2])
print(variance_cumulee)

```

```{r}
# Sélection des 5 premières dimensions
coord <- res_famd$ind$coord[, 1:5]

# Choix du nombre de clusters (méthode de l'inertie)
inertie.intra <- rep(0, 10)
for (k in 1:20) {
  kmeans_res <- kmeans(coord, centers = k, nstart = 100)
  inertie.intra[k] <- kmeans_res$tot.withinss / kmeans_res$totss
}

# Affichage du graphique pour choisir le bon nombre de clusters
plot(1:20, inertie.intra, type = "b", xlab = "Nb. de groupes", ylab = "% inertie intra")

# On choisit 3 groupes ici (à ajuster selon le graphique)
kmeans_result <- kmeans(coord, centers = 3, nstart = 100)

# Ajout des clusters aux données
data_cluster <- cbind.data.frame(data, cluster = factor(kmeans_result$cluster))

# observer les clusters
table(data_cluster$cluster)


```

📌 4. Classification Hiérarchique (CAH) avec HCPC On applique la Classification Ascendante Hiérarchique (CAH) pour vérifier si les groupes sont cohérents.

```{r}
# Lancer la CAH sur les résultats de FAMD
cah_res <- HCPC(res_famd, nb.clust = -1, graph = TRUE)
```

📌 5. Interprétation des clusters On analyse les groupes obtenus.

```{r}
table(data_cluster$cluster)

# Moyennes des variables par cluster
aggregate(data_cluster, by = list(data_cluster$cluster), FUN = mean)


```

```{r}

# Contribution des variables aux axes, du plus au moins impactant
# Boucle sur toutes les dimensions
for (i in 1:ncol(res_famd$var$contrib)) {
  cat("\nDimension", i, ":\n")
  
  # Trier les contributions des variables pour la dimension i
  contributions <- sort(res_famd$var$contrib[, i], decreasing = TRUE)
  
  # Afficher les 5 premières variables les plus influentes
  print(head(contributions, 5))
}


```

🔹 Interprétation des dimensions 

1.Dimension 1 (Axe principal - Facteurs financiers)

- Regroupe des variables économiques et financières clés (revenus, dividendes, valeur comptable).

- Représente la solidité financière et la performance économique d’une entreprise.

- Une forte valeur sur cet axe indique une entreprise avec une capitalisation boursière élevée et de bons résultats financiers.

2.Dimension 2 (Facteurs ESG et environnementaux)

- Met en avant les scores ESG (Environnement, Social, Gouvernance) et le secteur d'activité.

- Représente l'engagement des entreprises envers les pratiques durables et responsables.

- Une entreprise avec un score élevé ici est bien notée sur les critères ESG et est dans un secteur où ces aspects sont valorisés.

3.Dimension 3 (Marge et rentabilité sectorielle)

- Regroupe des indicateurs de rentabilité comme l'EBITDA, les marges opérationnelles et le secteur.

- Indique la capacité d’une entreprise à générer des profits par rapport à son secteur.

- Une valeur élevée ici correspond à une entreprise très rentable dans son industrie.

4.Dimension 4 (Retour sur actifs et rendement des investissements)

- Focalise sur le retour sur actifs (ROA), le rendement sur investissements et l’appartenance à un groupe sectoriel.

- Met en évidence les entreprises qui utilisent efficacement leurs ressources pour générer des profits.

- Une valeur forte ici suggère une excellente gestion des actifs et un bon retour sur investissement.

5.Dimension 5 (Santé financière et liquidité)

- Associe le secteur, la liquidité (current ratio, quick ratio) et le pays.

- Capture la capacité d’une entreprise à faire face à ses obligations financières à court terme.

- Une valeur élevée indique une entreprise avec une bonne gestion de sa trésorerie et un faible risque de liquidité.

# Annexe : Explication des variables du jeu de données

Ce jeu de données contient des informations sur les principales entreprises mondiales en termes de capitalisation boursière, incluant des indicateurs financiers, des ratios de performance et des scores ESG.

## Variables du jeu de données

### Informations générales

-   **Rank** : Classement de l'entreprise selon sa capitalisation boursière.
-   **Name** : Nom de l'entreprise.
-   **Symbol** : Symbole boursier de l'entreprise.
-   **country** : Pays d'origine de l'entreprise.
-   **sector** : Secteur d'activité (ex : Technologie, Finance, Santé, etc.).
-   **Index** : Indice boursier auquel appartient l'entreprise (ex : S&P 500, Nasdaq).
-   **Continent** : Continent d'implantation de l'entreprise.

### Données de Marché

-   **marketCap** : Capitalisation boursière totale de l'entreprise.
-   **previousClose** : Prix de clôture de l'action lors de la dernière session.
-   **trailingPE** : Ratio prix/bénéfice basé sur les bénéfices passés.
-   **forwardPE** : Ratio prix/bénéfice basé sur les bénéfices estimés.
-   **priceToBook** : Ratio Prix/Valeur comptable.
-   **beta** : Mesure de la volatilité du titre par rapport au marché.

### Performance Financière

-   **profitMargins** : Marge bénéficiaire nette.
-   **enterpriseToRevenue** : Ratio Valeur d'Entreprise/Chiffre d'Affaires.
-   **enterpriseToEbitda** : Ratio Valeur d'Entreprise/EBITDA.
-   **totalRevenue** : Chiffre d'affaires total.
-   **revenuePerShare** : Chiffre d'affaires par action.
-   **revenueGrowth** : Croissance du chiffre d'affaires.
-   **grossMargins** : Marge brute.
-   **ebitdaMargins** : Marge EBITDA.
-   **operatingMargins** : Marge opérationnelle.

### Rentabilité et Gestion Financière

-   **returnOnAssets (ROA)** : Rentabilité des actifs.
-   **returnOnEquity (ROE)** : Rentabilité des fonds propres.
-   **debtToEquity** : Ratio d'endettement.
-   **currentRatio** : Ratio de liquidité courante.
-   **quickRatio** : Ratio de liquidité immédiate.
-   **totalCash** : Montant total des liquidités.
-   **totalDebt** : Montant total des dettes.
-   **bookValue** : Valeur comptable de l'entreprise.

### Dividendes et Rendement Actionnarial

-   **fiveYearAvgDividendYield** : Rendement moyen des dividendes sur 5 ans.
-   **payoutRatio** : Pourcentage des bénéfices distribués en dividendes.
-   **trailingAnnualDividendYield** : Rendement annuel des dividendes.
-   **trailingAnnualDividendRate** : Montant du dividende annuel par action.

### Données ESG (Environnement, Social, Gouvernance)

-   **totalEsg** : Score ESG total.
-   **environmentScore** : Score environnemental.
-   **socialScore** : Score social.
-   **governanceScore** : Score de gouvernance.
-   **ratingYear** : Année de notation ESG.
-   **ratingMonth** : Mois de notation ESG.
-   **highestControversy** : Niveau de controverse maximal associé à l'entreprise.
-   **peerCount** : Nombre d'entreprises comparables pour l'évaluation ESG.
-   **esgPerformance** : Catégorie de performance ESG (ex : LEAD_PERF, AVG_PERF, LAG_PERF).
-   **peerGroup** : Groupe de comparaison sectoriel pour l'ESG.

------------------------------------------------------------------------
