---
title: "Classification_non_supervisée"
author: "moi"
date: "2025-04-03"
output: html_document
---
## Classification non supervisée

### ACP : Analyse en Composantes Principales

```{r, echo=FALSE,warning=FALSE, result ='hide',fig.show='hide', }

# Copier le dataset nettoyé
clean_data <- cleaned_data

# Assigner les noms d'entreprises aux rownames et supprimer la colonne Name
rownames(clean_data) <- clean_data$Name
clean_data$Name <- NULL

# On identifie toutes les colonnes quantitatives pour l'ACP
quantitative_columns <- c("marketCap", "previousClose", "trailingPE", "forwardPE", 
                          "priceToBook", "beta", "profitMargins", "enterpriseToRevenue", 
                          "enterpriseToEbitda", "totalRevenue", "revenuePerShare", 
                          "revenueGrowth", "grossMargins", "ebitdaMargins", "operatingMargins", 
                          "returnOnAssets", "returnOnEquity", "debtToEquity", "currentRatio", 
                          "quickRatio", "totalCash", "totalDebt", "bookValue", 
                          "fiveYearAvgDividendYield", "payoutRatio", 
                          "trailingAnnualDividendYield", "trailingAnnualDividendRate", 
                          "totalEsg", "environmentScore", "socialScore", "governanceScore")

# Sélection des variables quantitatives + les variables qualitatives pour habillage
data_perf <- clean_data[, c(quantitative_columns, "sector", "Index")]

# Effectuer l'ACP avec variables qualitatives en quali.sup
res_pca <- PCA(data_perf, graph = TRUE, scale.unit = TRUE, ncp = 5, quali.sup = c((length(quantitative_columns) + 1), (length(quantitative_columns) + 2)))

plot(res_pca, habillage = (length(quantitative_columns) + 2), select = "cos2 0.8", choix = "ind")

```

```{r, echo=FALSE, results='hide'}
# Afficher les valeurs propres
print(res_pca$eig)

# Contributions des variables
print(res_pca$var$contrib)
```


En appliquant une **Analyse en Composantes Principales** (ACP) sur l’ensemble de nos données quantitatives, nous obtenons **31 axes** principaux. Parmi eux, les 15 premiers axes permettent d'expliquer 80 % de la variance totale.

**Observations**
Si nous nous concentrons sur les 5 premiers axes, ils expliquent à eux seuls 40 % de la variance, répartie de la manière suivante :

- Axe 1 : *priceToBook, enterpriseToRevenue, enterpriseToEbitda*

- Axe 2 : *totalRevenue, totalCash, grossMargins, ebitdaMargins*

- Axe 3 : *totalEsg, socialScore, ebitdaMargins*

- Axe 4 : *currentRatio, quickRatio*

- Axe 5 : *trailingAnnualDividendYield, trailingAnnualDividendRate*


Avec une telle quantité de données et un grand nombre d’axes, la visualisation des résultats devient complexe. Pour mieux comprendre les structures sous-jacentes, nous allons donc réaliser une ACP ciblée sur les données **ESG**. Cette approche nous permettra d'identifier les principaux facteurs qui influencent spécifiquement les critères environnementaux, sociaux et de gouvernance.

De plus exlure les données qualitative restraint l'analyse alors que nous avons des données qualitatives qui peuvent être très intéressantes à analyser. Nous allons donc réaliser une **Analyse Factorielle des Données Mixtes** (FAMD) pour inclure ces variables qualitatives dans notre analyse.

### FAMD : Analyse Factorielle des Données Mixtes

```{r, echo=FALSE, message=FALSE, warning=FALSE, results='hide'}
# Charger les données nettoyées
data = 0
print(data)
data <- cleaned_data

# Suppression des colonnes non utiles (nom, symbole, index, etc.)
data <- data[, !(names(data) %in% c("Continent", "Name", "Symbol", "Index"))]

# Convertir les variables qualitatives en facteur
data$sector <- as.factor(data$sector)
data$country <- as.factor(data$country)
data$esgPerformance <- as.factor(data$esgPerformance)

# Vérification des NA et nettoyage
data <- na.omit(data)
```

```{r, echo=FALSE, message=FALSE, warning=FALSE, results='hide'}
# FAMD sur les données
res_famd <- FAMD(data, graph = FALSE, ncp = 100)
```

```{r, echo=FALSE, message=FALSE, warning=FALSE, results='hide'}
# Cercle des corrélations
plot(res_famd, choix = "quanti")

# Graphique des individus
plot(res_famd, choix = "ind", cos2 = 0.8, habillage = "sector", label = "none", axes = c(1, 2), title = "FAMD - Graphique des individus")

# changer les dimensions
plot(res_famd, choix = "ind", axes = c(3,4),cos2 = 0.8)
```
```{r, echo=FALSE, message=FALSE, warning=FALSE, results='hide'}
# Afficher la variance expliquée par dimension
print(res_famd$eig)

# Calculer la variance cumulée
variance_cumulee <- cumsum(res_famd$eig[, 2])
print(variance_cumulee)

```

Nous observons que les axes 1 et 2 expliquent environ 10 % de la variance totale, tandis que les axes 3 et 4 expliquent environ 6 % supplémentaires. Cela signifie que les quatre premiers axes capturent environ 16% de la variance totale des données ce qui est très peu. Il nous faudrait 59 axes pour expliquer 80% de la variance.

### Clustering

Clustering avec k-means sur les premières composantes On applique k-means pour regrouper les entreprises. 

Pour notre clustering K-means, nous choisissons d’utiliser les 30 premières composantes principales issues de la FAMD.
Celles-ci permettent de capturer environ 55 % de la variance, tout en réduisant suffisamment la dimension pour obtenir un clustering plus stable et pertinent.
Cela permet de conserver l'information essentielle tout en limitant les effets de bruit liés à la haute dimension.

```{r, echo=FALSE, message=FALSE, warning=FALSE, results='hide'}
# Sélection des 5 premières dimensions
coord <- res_famd$ind$coord[, 1:30]

# Choix du nombre de clusters (méthode de l'inertie)
inertie.intra <- rep(0, 10)
for (k in 1:100) {
  kmeans_res <- kmeans(coord, centers = k, nstart = 100)
  inertie.intra[k] <- kmeans_res$tot.withinss / kmeans_res$totss
}

# Affichage du graphique pour choisir le bon nombre de clusters
plot(1:100, inertie.intra, type = "b", xlab = "Nb. de groupes", ylab = "% inertie intra")

# On choisit 3 groupes ici (à ajuster selon le graphique)
kmeans_result <- kmeans(coord, centers = 5, nstart = 100)

# Ajout des clusters aux données
data_cluster <- cbind.data.frame(data, cluster = factor(kmeans_result$cluster))

# observer les clusters
table(data_cluster$cluster)


```

D'après les résultat du graphe de l'inertie intra, nous devrions choisir un nombre de groupes entre 20 et 30 mais pour des raisons de visualisation nous allons en choisir 5. Ce qui nous donne la répartition suivante :
  1   2   3   4   5 
 35  52  37 209 251 
 

### CAH : Classification Hiérarchique

Avec HCPC On applique la Classification Ascendante Hiérarchique (CAH) pour vérifier si les groupes sont cohérents.

```{r, echo=FALSE, message=FALSE, warning=FALSE, results='hide'}
# Lancer la CAH sur les résultats de FAMD
cah_res <- HCPC(res_famd, nb.clust = 5, graph = TRUE)
```

```{r, echo=FALSE, message=FALSE, warning=FALSE}
table(data_cluster$cluster, cah_res$data.clust$clust)

```

On peut observer que les groupes obtenus par la CAH sont très similaires à ceux obtenus par K-means. A cause des approximations que nous avons due faire pour en arriver là, il est difficile de faire une analyse pertinentes des différent groupes.
Nous pouvons toutefois observer les moyennes des variables par cluster pour essayer de les interpréter:

```{r, echo=FALSE, message=FALSE, warning=FALSE, results='hide'}
# Moyennes des variables par cluster
aggregate(data_cluster, by = list(data_cluster$cluster), FUN = mean)


```
**Cluster 1 – “Responsables et performants”**
Rentabilité très élevée : marges brutes et EBITDA très importantes.

- Entreprise bien gérée : ratios financiers sains, peu de dette.

- Bon score ESG (~14) : faible impact environnemental, social et de gouvernance.

Des entreprises efficaces sur le plan financier.

**Cluster 2 – “Solides mais perfectibles socialement”**
- Bonne solidité financière : forte trésorerie, bon rendement.

- Rentabilité modérée mais stable.

- ESG correct (~18)

Des entreprises solides avec un profil ESG moyen.

**Cluster 3 – “Entreprise à fort impact”**
- Très grosses capitalisations et CA.

- Ratios de valorisation parfois extrêmes (PE, Price-to-Book).

- Scores ESG très mauvais (~25-27) sur toutes les dimensions : environnement, social, gouvernance.

Des géants mondiaux performants mais très mal notés sur l’impact durable.

**Cluster 4 – “Surévalués, peu efficients”**
- Ratios de valorisation élevés (PE, Price-to-Book) → potentiellement surévalués.

- Rentabilité opérationnelle plus faible, marges réduites.

- Scores ESG modérés (~16.5).

Profil d’entreprises moins performantes, mais avec un profil ESG moyen.

**Cluster 5 – “Rentables mais à fort risque social et environnemental”**
Rentabilité correcte à bonne, marges bien présentes.

- Ratios financiers stables, bon niveau de cash.

- Score ESG élevé (~26) → fort impact environnemental et social, surtout environnement (>10).

Des entreprises qui semblent performantes, mais très mal notés RSE, en particulier sur l'écologie.

### Conclusion
Nous avons réalisé une analyse en composantes principales (ACP) et une analyse factorielle des données mixtes (FAMD) sur les données financières de notre jeu de données. Ces analyses nous ont permis d'identifier des groupes d'entreprises ayant des caractéristiques similaires en termes de performance financière.
