---
title: "Classification_non_supervisée"
author: "moi"
date: "2025-04-03"
output: html_document
---

# Classification non supervisée

📌 1. Préparation des données On prépare les données en supprimant les variables inutiles et en s’assurant que les variables qualitatives sont bien en facteur.

```{r}
# Charger les données nettoyées
data <- cleaned_data

# Suppression des colonnes non utiles (nom, symbole, index, etc.)
data <- data %>% select(-c(Continent))

# Convertir les variables qualitatives en facteur
data$sector <- as.factor(data$sector)
data$country <- as.factor(data$country)
data$esgPerformance <- as.factor(data$esgPerformance)

# Vérification des NA et nettoyage
data <- na.omit(data)
```

📌 2. Analyse Factorielle des Données Mixtes (FAMD) On utilise FAMD (Analyse Factorielle des Données Mixtes) pour gérer variables quantitatives et qualitatives.

```{r}
# FAMD sur les données
res_famd <- FAMD(data, graph = TRUE, ncp = 5)
```

```{r}
# Cercle des corrélations
plot(res_famd, choix = "quanti")

# Graphique des individus
plot(res_famd, choix = "ind")

# changer les dimensions
plot(res_famd, choix = "ind", axes = c(1,3),cos2 = 0.8)
```

📌 3. Clustering avec k-means sur les premières composantes On applique k-means pour regrouper les entreprises.

```{r}
# Afficher la variance expliquée par dimension
print(res_famd$eig)

# Calculer la variance cumulée
variance_cumulee <- cumsum(res_famd$eig[, 2])
print(variance_cumulee)

```

```{r}
# Sélection des 5 premières dimensions
coord <- res_famd$ind$coord[, 1:5]

# Choix du nombre de clusters (méthode de l'inertie)
inertie.intra <- rep(0, 10)
for (k in 1:20) {
  kmeans_res <- kmeans(coord, centers = k, nstart = 100)
  inertie.intra[k] <- kmeans_res$tot.withinss / kmeans_res$totss
}

# Affichage du graphique pour choisir le bon nombre de clusters
plot(1:20, inertie.intra, type = "b", xlab = "Nb. de groupes", ylab = "% inertie intra")

# On choisit 3 groupes ici (à ajuster selon le graphique)
kmeans_result <- kmeans(coord, centers = 3, nstart = 100)

# Ajout des clusters aux données
data_cluster <- cbind.data.frame(data, cluster = factor(kmeans_result$cluster))

# observer les clusters
table(data_cluster$cluster)


```

📌 4. Classification Hiérarchique (CAH) avec HCPC On applique la Classification Ascendante Hiérarchique (CAH) pour vérifier si les groupes sont cohérents.

```{r}
# Lancer la CAH sur les résultats de FAMD
cah_res <- HCPC(res_famd, nb.clust = -1, graph = TRUE)
```

📌 5. Interprétation des clusters On analyse les groupes obtenus.

```{r}
table(data_cluster$cluster)

# Moyennes des variables par cluster
aggregate(data_cluster, by = list(data_cluster$cluster), FUN = mean)


```

```{r}

# Contribution des variables aux axes, du plus au moins impactant
# Boucle sur toutes les dimensions
for (i in 1:ncol(res_famd$var$contrib)) {
  cat("\nDimension", i, ":\n")
  
  # Trier les contributions des variables pour la dimension i
  contributions <- sort(res_famd$var$contrib[, i], decreasing = TRUE)
  
  # Afficher les 5 premières variables les plus influentes
  print(head(contributions, 5))
}


```

🔹 Interprétation des dimensions 

1.Dimension 1 (Axe principal - Facteurs financiers)

- Regroupe des variables économiques et financières clés (revenus, dividendes, valeur comptable).

- Représente la solidité financière et la performance économique d’une entreprise.

- Une forte valeur sur cet axe indique une entreprise avec une capitalisation boursière élevée et de bons résultats financiers.

2.Dimension 2 (Facteurs ESG et environnementaux)

- Met en avant les scores ESG (Environnement, Social, Gouvernance) et le secteur d'activité.

- Représente l'engagement des entreprises envers les pratiques durables et responsables.

- Une entreprise avec un score élevé ici est bien notée sur les critères ESG et est dans un secteur où ces aspects sont valorisés.

3.Dimension 3 (Marge et rentabilité sectorielle)

- Regroupe des indicateurs de rentabilité comme l'EBITDA, les marges opérationnelles et le secteur.

- Indique la capacité d’une entreprise à générer des profits par rapport à son secteur.

- Une valeur élevée ici correspond à une entreprise très rentable dans son industrie.

4.Dimension 4 (Retour sur actifs et rendement des investissements)

- Focalise sur le retour sur actifs (ROA), le rendement sur investissements et l’appartenance à un groupe sectoriel.

- Met en évidence les entreprises qui utilisent efficacement leurs ressources pour générer des profits.

- Une valeur forte ici suggère une excellente gestion des actifs et un bon retour sur investissement.

5.Dimension 5 (Santé financière et liquidité)

- Associe le secteur, la liquidité (current ratio, quick ratio) et le pays.

- Capture la capacité d’une entreprise à faire face à ses obligations financières à court terme.

- Une valeur élevée indique une entreprise avec une bonne gestion de sa trésorerie et un faible risque de liquidité.