---
title: "Exploration"
author: "moi"
date: "2025-04-03"
output: html_document
---

## Analyse exploratoire des données

**Comparaisons sectorielles et géographiques**

-   Quels sont les pays qui dominent le classement des entreprises à forte capitalisation ?\
-   Comment les secteurs d’activité diffèrent-ils en termes de ratios financiers et d’engagement ESG ?

**Analyse prédictive et tendances** 

- Peut-on prédire la performance future d’une entreprise en fonction de ses indicateurs financiers et ESG ?\
- Existe-t-il des anomalies statistiques qui mériteraient une étude plus approfondie ? \### 0. Répartition des entreprises par pays

Un barplot est un bon moyen de visualiser la répartition des entreprises par pays. Cela permet de voir rapidement quels pays ont le plus d'entreprises dans le jeu de données.

```{r, echo=FALSE}
# test les différent pays et donnée le nombre d'entreprise par pays
df <- cleaned_data
# Nombre d'entreprises par pays
df %>%
  group_by(country) %>%
  summarise(Count = n()) %>%
  arrange(desc(Count))

df %>%
  group_by(country) %>%
  summarise(Count = n()) %>%
  arrange(desc(Count)) %>%
  ggplot(aes(x = reorder(country, Count), y = Count, fill = country)) +
  geom_bar(stat = "identity") +
  coord_flip() +
  labs(title = "Nombre d'entreprises par pays", x = "Pays", y = "Nombre d'entreprises") +
  theme_minimal()
```

### 1. Corrélation entre la Marge Bénéficiaire et le Ratio d'Endettement

```{r, echo=FALSE,warning=FALSE}
cleaned_data <- cleaned_data %>%
  mutate(tranche_debt = floor(debtToEquity / 500) * 500) 

# Filtrer pour ne garder que les tranches ≤ 4000
cleaned_data <- cleaned_data %>% filter(tranche_debt <= 4000)

# Calculer la moyenne de "profitMargins" pour chaque tranche de 500
moyenne_par_tranche <- cleaned_data %>%
  group_by(tranche_debt) %>%
  summarise(moyenne_profit = mean(profitMargins, na.rm = TRUE)) %>%
  arrange(tranche_debt)  # Trier par tranche croissante

# Affichage graphique
ggplot(moyenne_par_tranche, aes(x = tranche_debt, y = moyenne_profit)) +
  geom_line(color = "blue", size = 1) +   # Ligne pour visualiser l'évolution
  geom_point(color = "red", size = 2) +   # Points pour chaque tranche
  labs(title = "Moyenne de la Marge Bénéficiaire par Tranche de 500 du Ratio d'Endettement",
       x = "Ratio d'Endettement (par tranches de 500, max 4000)",
       y = "Moyenne de la Marge Bénéficiaire (%)") +
  theme_minimal()
```

-   **Faible endettement (0 - 1000)** : L’endettement modéré semble bénéfique pour la rentabilité, car les entreprises peuvent utiliser les fonds empruntés pour financer leur croissance.

-   **Endettement excessif (\> 1000)** : Un endettement trop élevé réduit la rentabilité, probablement à cause des coûts d’intérêts accrus et d’un risque financier plus important.

-   **Ratio \> 3000 - 4000** : La rentabilité devient négative, ce qui suggère que ces entreprises ne parviennent plus à couvrir leurs charges financières. \### 2. Distribution de la Capitalisation Boursière par Secteur Un boxplot est un excellent moyen de visualiser la distribution de la capitalisation boursière par secteur, ce qui permet de comparer la taille des entreprises dans différents domaines d'activité. Commençons tout d'abord par compter le nombre d'entreprises par secteur pour voir la répartition.

### 2.Répartition du Nombre d'Entreprises par Secteur et de leutr Capitalisation Boursière

```{r, echo=FALSE}
# Compter le nombre d'entreprises par secteur
sector_counts <- as.data.frame(table(cleaned_data$sector))

# Création du graphique
ggplot(sector_counts, aes(x = reorder(Var1, -Freq), y = Freq, fill = Var1)) +
  geom_bar(stat = "identity") +
  labs(title = "Nombre d'entreprises par secteur",
       x = "Secteur",
       y = "Nombre d'entreprises") +
  theme_minimal() +
  theme(axis.text.x = element_text(angle = 45, hjust = 1)) + # Rotation des labels pour lisibilité
  scale_fill_viridis_d() # Palette de couleurs agréable
```

-   Industrials et Technology dominent avec le plus grand nombre d'entreprises.

-   Consumer Cyclical, Financial Services et Healthcare occupent une position intermédiaire.

-   Real Estate, Energy et Utilities sont les moins représentés.

🔹 Cela reflète l'importance des secteurs industriels et technologiques dans l'économie actuelle.

### 3. Scores ESG par Continent

```{r, echo=FALSE,warning=FALSE}
ggplot(cleaned_data, aes(x = Continent, y = totalEsg, fill = Continent)) +
  geom_violin(trim = FALSE) +
  labs(title = "Distribution des Scores ESG par Continent",
       x = "Continent",
       y = "Score ESG Total") +
  theme_minimal() +
  theme(axis.text.x = element_text(angle = 45, hjust = 1))
```

**Attention** : Plus le score est élevé, plus l'entreprise impacte négativement l'environnement. - **Asie** : Score ESG le plus élevé, indiquant un impact environnemental plus important. - **Europe et Amérique du Nord** : Score ESG le plus bas, indiquant un impact environnemental relativement faible.

### 4. Comparaison de la Rentabilité (ROA vs ROE)

```{r, echo=FALSE,warning=FALSE}
ggplot(cleaned_data, aes(x = returnOnAssets, y = returnOnEquity)) +
  geom_point(color = "blue", alpha = 0.6) +
  labs(title = "Comparaison de la Rentabilité des Actifs (ROA) et des Fonds Propres (ROE)",
       x = "Rentabilité des Actifs (ROA)",
       y = "Rentabilité des Fonds Propres (ROE)") +
  theme_minimal()
```

-   **Corrélation positive** : Les entreprises avec un ROA élevé ont également un ROE élevé, indiquant une gestion efficace des actifs et des fonds propres.
