---
title: "Exploration"
author: "moi"
date: "2025-04-03"
output: html_document
---

## Analyse exploratoire des données

```{r, echo=FALSE}
# test les différent pays et donnée le nombre d'entreprise par pays
df <- cleaned_data
# Nombre d'entreprises par pays
df %>%
  group_by(country) %>%
  summarise(Count = n()) %>%
  arrange(desc(Count))

df %>%
  group_by(country) %>%
  summarise(Count = n()) %>%
  arrange(desc(Count)) %>%
  ggplot(aes(x = reorder(country, Count), y = Count, fill = country)) +
  geom_bar(stat = "identity") +
  coord_flip() +
  labs(title = "Nombre d'entreprises par pays", x = "Pays", y = "Nombre d'entreprises") +
  theme_minimal()
```

### 1. Corrélation entre la Marge Bénéficiaire et le Ratio d'Endettement

Un scatter plot est pertinent pour analyser la relation entre deux variables financières, comme *profitMargins* et *debtToEquity*, afin de visualiser s'il existe une corrélation entre la rentabilité et l'endettement.

```{r, echo=FALSE}
ggplot(cleaned_data, aes(x = debtToEquity, y = profitMargins)) +
  geom_point(color = "purple", alpha = 0.6) +
  labs(title = "Relation entre Marge Bénéficiaire et Ratio d'Endettement",
       x = "Ratio d'Endettement (Debt to Equity)",
       y = "Marge Bénéficiaire (%)") +
  theme_minimal()
```

### 2. Distribution de la Capitalisation Boursière par Secteur

Un boxplot est un excellent moyen de visualiser la distribution de la capitalisation boursière par secteur, ce qui permet de comparer la taille des entreprises dans différents domaines d'activité.

```{r, echo=FALSE}
ggplot(cleaned_data, aes(x = sector, y = marketCap, fill = sector)) +
  geom_boxplot() +
  labs(title = "Distribution de la Capitalisation Boursière par Secteur",
       x = "Secteur d'Activité",
       y = "Capitalisation Boursière (en milliards USD)") +
  theme_minimal() +
  theme(axis.text.x = element_text(angle = 45, hjust = 1))
```

### 3. Scores ESG par Continent

Un diagramme en violon pourrait être intéressant pour analyser la distribution des scores ESG (*totalEsg*) en fonction des continents. Cela permettrait de visualiser les écarts dans la performance ESG en fonction de la région géographique.

```{r, echo=FALSE}
ggplot(cleaned_data, aes(x = Continent, y = totalEsg, fill = Continent)) +
  geom_violin(trim = FALSE) +
  labs(title = "Distribution des Scores ESG par Continent",
       x = "Continent",
       y = "Score ESG Total") +
  theme_minimal() +
  theme(axis.text.x = element_text(angle = 45, hjust = 1))
```

### 4. Comparaison de la Rentabilité (ROA vs ROE)

Un graphique en nuage de points est une bonne manière de comparer les deux indicateurs financiers, à savoir le Return on Assets (ROA) et le Return on Equity (ROE), pour chaque entreprise.

```{r, echo=FALSE}
ggplot(cleaned_data, aes(x = returnOnAssets, y = returnOnEquity)) +
  geom_point(color = "blue", alpha = 0.6) +
  labs(title = "Comparaison de la Rentabilité des Actifs (ROA) et des Fonds Propres (ROE)",
       x = "Rentabilité des Actifs (ROA)",
       y = "Rentabilité des Fonds Propres (ROE)") +
  theme_minimal()
```

